臺灣高等法院刑事判決
111年度上易字第323號
上  訴  人  臺灣桃園地方檢察署檢察官
被      告  黃詩雯

上列上訴人因被告詐欺案件，不服臺灣桃園地方法院110年度易
字第416號，中華民國111年1月12日第一審判決（起訴案號：臺
灣桃園地方檢察署109年度偵字第27377號），提起上訴，本院判
決如下：
    主  文
上訴駁回。
    理  由
一、公訴意旨略以：被告黃詩雯意圖為自己不法之所有，基於詐
    欺之犯意，於民國109年5月8日上午9時16分許，在桃園市○○
    區○○路000號0樓之全家便利商店（以下簡稱「全家」），由
    不知情之友人陳怡蓉（業經檢察官另為不起訴處分確定）請
    店員開啟印表機，再由被告影印彩色資料54頁，費用計新臺
    幣（下同）540元，然被告僅取10元繳費單至櫃台結帳，使
    店員呂昭和誤認其已繳費完畢。因認被告涉犯刑法第339條
    第1項之詐欺取財罪嫌。
二、按犯罪事實應依證據認定之，無證據不得認定犯罪事實；不
    能證明被告犯罪者，應諭知無罪之判決，刑事訴訟法第154
    條第2項、第301條第1項前段分別定有明文。又刑法第339條
    第1項詐欺取財罪之成立，係以行為人客觀上有以詐術使人
    將本人或第三人之物交付，主觀上亦有意圖為自己或第三人
    不法所有之詐欺故意，為其構成要件。如經調查證據之結果
    ，尚不足以認定行為人自始具有前述主觀構成要件，即不得
    遽以該罪論擬。
三、公訴意旨認被告涉犯詐欺犯嫌，主要係以：證人即被告同行
    友人陳怡蓉、鮮于騏於偵查中之陳述，以及監視器錄影影像
    光碟及影像截圖為其論據。
四、惟查：被告堅詞否認有何詐欺犯行，辯稱：我拿隨身碟插入
    「全家」Famiport機台彩色列印後，就拿機器自動跑出的1
    張繳費單及1,000元到櫃檯給店員結帳，再把找回的錢連同
    發票放到皮夾，然後回去查看文件列印情形。印好後，我先
    離開。因為店員問我朋友為何未付錢，我經朋友告知後返回
    「全家」，並提供交易明細，店員操作機台後，就把交易明
    細還我，讓我離開。因係第一次到「全家」列印，對其列印
    價格及繳費方式不熟，且當時確有急事在身，沒能仔細核對
    、清點，才會造成付款短少之誤會，絕無詐欺之故意等語。
    經查：
  ㈠被告有於上開時地彩色列印54張文件，應付540元，惟實際僅
    繳費10元等客觀事實，迭據被告於原審及本院時坦承不諱（
    見原審卷第65至67頁，本院卷第78至79頁），核與林晉辰（
    即前揭「全家」之店長）、呂昭和於警詢及偵查時之證述（
    林晉辰部分見偵字卷第37至38頁、第154頁；呂昭和部分見
    偵字卷第42頁、第111至112頁），及陳怡蓉於警詢及偵查時
    之證述（見偵字卷第18至19頁、第206頁）相符，並有現場
    監視器錄影翻拍照片、統一發票及交易明細在卷可佐（見偵
    字卷第53至55頁、第119至133頁、第139至142頁），堪信真
    實。
  ㈡原審勘驗卷附「全家便利商店FamiPort機台文件列印操作流
    程影片」光碟之結果，顯示FamiPort機台於文件列印時，會
    產生小張白色的繳款單（下稱小白單），取出小白單後，文
    件仍持續列印；勘驗卷附「超商監視器（2）」光碟之監視
    錄影畫面結果，顯示被告係於持小白單離開畫面後，不到1
    分鐘，再度進入畫面，並查看列印中之文件，有勘驗筆錄附
    卷可稽（原審卷第105、106頁）。參以被告付款時，係將小
    白單置於櫃檯桌面，由店員刷條碼並收下被告置於櫃檯之千
    元紙鈔，取出收銀機裡數張百元鈔票，進行2次點鈔後，連
    同零錢一同交付被告等節，業經原審勘驗卷附「超商監視器
    （1）」光碟屬實（見原審卷第102至103頁），可知被告係
    持小白單及千元紙鈔至櫃檯結帳，且由店員辦理結帳，並無
    任何造假或刻意掩飾之行為。倘被告有意詐騙530元之列印
    費，何需提出千元紙鈔？又被告離店後，有店員大聲說「還
    沒有付錢喔」，陳怡蓉稱「付了啊」，店員再問另一位店員
    「彩色列印付了嗎」，被告此時返回店內並稱「付了啊」、
    「剛剛走過來付了阿」，店員詢問：「走過來付了嗎」，被
    告即提出交易明細予店員核對，核對後被告便離開該商店，
    有「超商監視器（1）」之勘驗筆錄在卷可查（見原審卷第1
    03頁），倘若被告有詐欺530元之犯意，何以於店員質疑時
    ，立即返回店內，並提供交易明細給店員核對？復待店員核
    對並返還交易明細後，始行離去？
　㈢現今超商雖普遍提供列印服務，但其操作流程及計費方式未
    必為一般人所熟知，而被告於原審及本院審理時稱其係第1
    次操作「全家」列印機台等語（見原審卷第66頁、本院卷第
    133頁），核與原審勘驗卷附「超商監視器（2）」光碟之監
    視錄影畫面結果，顯示被告操作FamiPort機台過程約3分鐘
    後始拿取小白單之客觀情狀（見原審卷第105頁）大致吻合
    。參以證人陳怡蓉於偵查中證稱：被告當時跟執行署的人約
    好，急著要去債權人家清點扣押物，列印完的時間時間快要
    來不及等語（見偵字卷第101頁、第206頁），以及被告所提
    雲端資料之檔案名稱及截圖（見原審卷第93至95頁），可見
    被告辯稱其不諳FamiPort機台操作，且當日有急事，忙中有
    錯等語，尚非無稽。
  ㈣綜上所述，依公訴意旨所提出之證據方法，僅能證明被告有實付金額（即10元）低於應付金額（即540元）之客觀事實，尚無法使本院確信其具有意圖為自己不法所有之詐欺故意，而難以詐欺取財罪相繩。被告犯罪既屬不能證明，揆諸前揭說明，應為無罪之諭知。　　 
五、原審同上認定，其認事用法，核無不合。檢察官上訴意旨雖
    謂：原判決認定「被告自店員手中接獲找零現金後，亦未仔
    細察看即放入錢包」，與監視錄影畫面不符；依原審勘驗筆
    錄記載，被告有觀看店員點鈔、數鈔，及櫃臺的電腦螢幕之
    情，其應知列印時間長達數分鐘，共54張，影印費絕不可能
    僅有所支付之10元，顯有詐欺犯意云云。然被告縱有朝收銀
    機觀看之客觀行為，仍不能排除其因情急而疏忽未注意店家
    所找款項與其應付之列印金額不符之可能，檢察官徒憑前詞
    指摘原判決不當，無從使本院形成被告有罪之心證，其上訴
    為無理由，應予駁回。　　
據上論斷，應依刑事訴訟法第368條，判決如主文。
本案經檢察官林穎慶提起公訴，檢察官張紜瑋到庭執行職務。
中　　華　　民　　國　　111 　年　　10　　月　　19　　日
              　　刑事第十四庭  審判長法　官  林孟宜
                                      法　官　潘怡華
                                      法　官　楊明佳
以上正本證明與原本無異。
不得上訴。
                                      書記官  尤朝松 
中　　華　　民　　國　　111 　年　　10　　月　　19　　日